【裁判字號】    98,上易,372
【裁判日期】    980624
【裁判案由】    妨害公務
【裁判全文】
臺灣高等法院高雄分院刑事判決         98年度上易字第372號
上  訴  人  臺灣高雄地方法院檢察署檢察官
被      告  乙○○
上列上訴人因被告妨害公務案件，不服臺灣高雄地方法院98年度
審易字第648 號中華民國98年3月24日第一審判決（起訴案號：
臺灣高雄地方法院檢察署97年度偵字第18551 號），提起上訴，
本院判決如下：
    主  文
原判決關於乙○○部分撤銷。
乙○○共同犯侮辱公務員罪，處拘役拾伍日，如易科罰金，以
新台幣壹仟元折算壹日。緩刑貳年，緩刑期間付保護管束，並應
向指定公益團體、地方自治團體或社區提供伍拾小時之義務勞務
。
    事  實
一、乙○○係址設高雄縣鳳山市○○路17之3 號「歡唱園地卡拉
    OK」之負責人，於民國97年6 月28日22時許，因接獲勤務中
    心通報於上址有妨害安寧之情形，高雄縣政府警察局鳳山分
    局五甲派出所員警王正陽與甲○○2 人，隨即前往上址實施
    臨檢勤務，乙○○與莊志清（另經原審法院於98年3 月24
    日以97年度審簡字第4491號判處拘役35日，如易科罰金，以
    新台幣100 元折算1 日；緩刑2 年，緩刑期間付保護管束，
    並應向指定公益團體、地方自治團體或社區提供50小時之義
    務勞務確定）明知警員王正陽、黃振榮2 人均依法執行職務
    之公務員，竟基於共同侮辱公務員之犯意聯絡，先由莊志清
    對員警甲○○當場辱罵：「幹你娘」（台語）等語，再由乙
    ○○亦對警員王正陽當場在旁附合並辱稱：「莊志清每年都
    拿3 萬元給你，你為何來要來找我麻煩」等語。
二、案由高雄縣政府警察局鳳山分局報請臺灣高雄地方法院檢察
    署聲請簡易判決處刑。
    理  由
壹、程序部分:
    本件被告乙○○所犯係死刑、無期徒刑、最輕本刑為3 年以
    上有期徒刑以外之罪，其於準備程序中就被訴事實為有罪之
    陳述，經法官告知簡式審判程序之旨，並聽取公訴人及被告
    之意見後，經本院依刑事訴訟法第273 條之1 第1 項之規定
    ，裁定由受命法官獨任進行簡式審判程序。又本件卷內之物
    證、書證等證據，依同法第273 條之2 規定，不受第159 條
    第1 項關於傳聞法則規定之限制，依法均有證據能力，合先
    敘明。
貳、實體上之認定
一、訊據被告乙○○對上揭事實，已於本院審理時坦承不諱（本
    院卷28至29頁），核與警員王正陽、甲○○2 人於偵訊中證
    述相符（偵卷13頁），復有高雄縣政府警察局鳳山分局五甲
    派出所現場檢查記錄表可佐（警卷10-11 頁），本件事證明
    確，犯行洵堪認定。
二、查被告乙○○係卡拉ＯＫ負責人，其對前來店內執行臨檢公
    務之警員王正陽辱稱：「莊志清每年都拿3 萬元給你，你為
    何來要來找我麻煩」等語，應係附合莊志清之先以台語三字
    經辱罵員警之意，且其與莊志清同在場共見共聞警察臨檢過
    程，同體會當時互不滿氣氛，因而先呼應出不遜之語，以辱
    執行公務之公務員，其彼此間，應有以不同強烈度辱人語言
    互相呼應以強化侮辱公務員效果，彼此間應有共同犯意聯絡
    ，復參諸乙○○上開所辱稱之內容因已具體表示王正陽有收
    受賄款事實，其所述之內容已有辱於當場執行職務之員警，
    故核被告乙○○所為，提昇到誹謗程度，然誹謗他人言語亦
    必辱人名譽，對於執行職務之公務員施加誹謗，除損及公務
    員個人法益外，亦損及公務法益，本件被辱之公務員王正陽
    固未行使個人誹謗告訴權，而無法追究刑法第310 條第1 項
    罪責，但就侮辱當場執行公務之公務員之行為，仍係犯刑法
    第140 條第1 項之侮辱公務員罪。又被告乙○○對依法執行
    職務之員警當場侮辱行為，其與莊志清應有共同犯意聯絡及
    行為分擔均為共同正犯。原審認被告乙○○所為僅係刑法第
    310 條第1 項誹謗罪，復未經警員王正陽提出告訴而諭知不
    受理判決，則有未合；檢察官執此提起上訴，應有理由，原
    決既有上開瑕疵，自應由本院將原判決關於被告乙○○部分
    撤銷改判。審酌被告乙○○對執行職務之員警，不但未予配
    合臨檢，竟對依法執行職務之員警侮辱其品格及操守，其藐
    視公權力，自無可取，惟念及犯後已坦承犯行並有悔意等一
    切情狀，爰量處處拘役35日，並諭知易科罰金之折算標準。
    又被告乙○○未受犯罪前科，此有臺灣高等法院被告前案紀
    錄表1 紙在卷可按，因一時失慮而蹈觸法網，其經此次偵、
    審程序之教訓信無再犯之虞，爰依刑法第74條第1 項第1 款
    ，併諭知緩刑2 年；惟又考量其平日法治觀念較為淡薄，為
    使其日後謹慎其行，本院乃認除前開緩刑之宣告外，另有賦
    予一定負擔之必要，遂併予諭知應向指定之公益團體、地方
    自團體或社區提供50小時之義務勞務，方能合緩刑目的，另
    為促被告於刑期間內隨時警惕、約束自身行為，認其有交付
    刑事執行單位以導正不良觀念之必要，爰又於緩刑中並付保
    護管束，以啟自新。
參、同案被告莊志清部分，業經原審判決確定，自不另論列，附
    此敘明。
據上論結，應依刑事訴訟法第369 條第1 項前段、第364 條、第
299 條第1 項前段、第273 條之1 ，刑法第140 條第1 項前段、
第28條、第41條第1 項、第74條第1 項第1 款、第2 項第5 款、
第93條第2 款，刑法施行法第1 條之1 ，判決如主文。
本案經檢察官姜麗儒到庭執行職務。
中    華    民    國    98    年    6     月    24    日
                  刑事第八庭    審判長法  官   洪兆隆
                                      法  官   郭玫利
                                      法  官   李政庭
以上正本證明與原本無異。
不得上訴。
中    華    民    國    98    年    6     月    24    日
                                      書記官   吳福連
附錄本件判決論罪科刑法條：
刑法第140條
於公務員依法執行職務時，當場侮辱，或對於其依法執行之職務
公然侮辱者，處6 月以下有期徒刑、拘役或1 百元以下罰金。對
於公署公然侮辱者亦同。


司法院資訊處製作；財團法人民間司法改革基金會備份。
